臺灣宜蘭地方法院刑事判決　　　　　　　　　　　　　九十三年度訴字第四五六號
　　公　訴　人　臺灣宜蘭地方法院檢察署檢察官
　　被　　　告　乙○○　男　三.
　　指定辯護人　本院公設辯護人　甲○○
右列被告因偽證案件，經檢察官提起公訴（九十三年度偵字第三０五七號），本院判決
如左：
    主  文
乙○○無罪。
    理  由
一、公訴意旨詳如後附起訴書所載。
二、被告乙○○對於民國（下同）九十二年八月十五日在臺灣桃園地方法院九十二年
    度重訴緝字第三號朱希聖違反毒品危害防制條例乙案，法院審理時具結作證，而
    於案情有重要關係事項，有起訴書犯罪事實欄一─(一)之虛偽陳述事實並不爭執，
    僅辯稱：當時因自己共犯毒品危害防制條例之案件，尚在臺灣高等法院審理，而
    在此之前，伊在警、偵詢及法院審訊，均陳述略以，不認識羅伯（即扶須）而受
    朱希聖所託安排日本人運輸毒品入境等情，為使證言與伊自己之案件陳述相符因
    而於前揭作證時，始為不實證言，迨後伊自己之案件案情漸趨明朗，伊不再說謊
    掩飾，因此於九十三年七月九日再度因朱希聖案至臺灣桃園地方法院作證時，乃
    據實陳述，而有與前揭九十二年八月十五日矛盾之證詞，然九十三年七月九日伊
    雖有前後矛盾之證詞，惟並未供述「朱希聖與本案無關」之語，且二次作證，法
    官均未告知伊得拒絕證言，依法應不生具結效力等語。
三、按九十二年二月六日修正公布之刑事訴訟法第一百八十六條雖縮小不得令證人具
    結之範圍，將修法前該條第三款「與本案有共犯或‧‧‧者」刪除，惟依刑事訴
    訟法施行法第七條之二規定，該修正之第一百八十六條自九十二年九月一日始施
    行，因此被告於九十二年八月十五日第一次作證時，有關作證具結，仍應適用修
    正前之規定，依原條文第三款規定證人與本案有共犯關係者，不得令其具結，合
    先敘明。
四、臺灣桃園地方法院檢察署於九十一年六月十七日以九十一年偵字第八五四八、八
    九五五號起訴書，將被告及朱希聖等人以涉嫌違反毒品危害防制條例案件起訴，
    依其起訴犯罪事實及證據並所犯法條欄記載，被告與朱希聖等人均係該運輸毒品
    犯罪案之共同正犯，此有卷附該起訴書可佐，嗣被告經臺灣桃園地方法院九十一
    年度重訴字第三一號、臺灣高等法院九十二年度上更(一)字第五三四號、最高法院
    九十三年度台上字第一九號刑事確定判決及朱希聖前揭臺灣桃園地方法院九十二
    年度重訴緝字第三號刑事判決（以上均有各該判決書在卷可稽），均認定被告與
    朱希聖為該運輸毒品案件之共同正犯，因而被告於九十二年八月十五日作證時，
    與朱希聖間確具有共犯關係無訛。
五、按偽證罪之成立，以虛偽陳述之證人已於供前或供後具結為成立要件之一，刑法
    第一百六十八條規定極明。而所謂具結，係指依法有具結義務之人，履行其具結
    之義務而言，若在法律上不得令其具結之人，而誤命其具結者，即不發生具結之
    效力，雖誤命其具結，依照前開說明，不能謂有具結之效力，亦即欠缺刑法第一
    百六十八條之構成要件。此亦經最高法院著有三十年度非字第二四號判例可資參
    照。本件被告與朱希聖間具有共犯關係已如前述，其於九十二年八月十五日作證
    時，依法原不得令其具結，而臺灣桃園地方法院雖誤命其具結，即不生具結效力
    ，從而該次證言於案情有重要關係事項，被告縱為虛偽陳述，核與刑法第一百六
    十八條所定偽證罪之構成要件有間，不能以該罪相繩。
六、公訴人於審理時，雖以被告於九十三年七月九日係依刑事訴訟法第一百八十條第
    二項規定，僅就其他共同被告即朱希聖之事項作證，依法不得拒絕證言，而該次
    證言與九十二年八月十五日之證言矛盾，其中必有虛偽，乃指被告仍有偽證之嫌
    ，但查公訴人並未舉證證明被告九十三年七月九日之證言，何者係與朱希聖運輸
    毒品案情有重要關係事項而為虛偽陳述，已與起訴書所載被告九十三年七月九日
    係真實作證不符。況查該次證言被告確未供證「朱希聖與本案無關」等語，有卷
    附筆錄可稽，另前揭臺灣桃園地方法院九十二年度重訴緝字第三號刑事判決所認
    定朱希聖相關之犯罪事實，核與被告九十三年七月九日之證言內容吻合，未見該
    證言有何虛偽之處，益見被告之辯解尚非不可採信，其犯罪無法證明，依法應諭
    知無罪。
據上論斷，應依刑事訴訟法第三百零一條第一項判決如主文。
本案經檢察官劉憲英到庭執行職務。
中　　　華　　　民　　　國　　九十三　　年　　 十二 　　月　　二十七　　日
                                    臺灣宜蘭地方法院刑事第一庭
                                              法  官　黃 麗 生
                                              法  官　黃 永 勝
                                              法  官　林 惠 玲
右正本證明與原本無異。
如不服本判決，應於判決送達後十日內，向本院提出上訴狀（需附繕本）。
                                              書記官　林 慶 生
中　　　華　　　民　　　國　　九十三　　年　　 十二 　　月　　二十七　　日
